【裁判字號】    91,自緝,710
【裁判日期】    920116
【裁判案由】    侵占等
【裁判全文】
臺灣臺中地方法院刑事判決                        九十一年度自緝字第七一號
    自  訴  人  甲○○○○車租賃有限公司  設台中市○區○○路二一八之三號
    代  表  人  林生讚
    被      告  乙○○  男五十.
右列被告因侵占案件，經自訴人提起自訴，本院判決如左：
    主  文
乙○○無罪。
    理  由
一、自訴意旨略以：被告乙○○於民國九十年十月二日二十二時二十分許，向自訴人
    承租ＹＹ－０九九八號廂型車使用，約定租用期間為一個月，詎被告取得該廂型
    車後，逾月拒交還車輛，租金亦分文未付，且逃匿無蹤，因認被告涉有詐欺、侵
    占罪嫌云云。
二、按犯罪事實應依證據認定之，無證據不得推定其犯罪事實，刑事訴訟法第一百五
    十四條定有明文。又刑法上之侵占罪，須持有人變易其原來之持有意思而為不法
    之所有意思，始能成立，如僅將持有物延不交還或有其他原因致一時未能交還，
    既缺乏主觀要件，即難遽以該罪相繩。另刑法上之詐欺罪，以意圖為自己或第三
    人不法之所有，以詐術使人將本人或第三人之物交付為要件，所謂以詐術使人交
    付，必須被詐欺人因其詐術而陷於錯誤，若其所用方法，不能認為詐術，亦不致
    使人陷於錯誤，即不構成該罪，最高法院六十八年台上字第三一四六號、四十六
    年台上字第二六０號著有判例。本件訊據被告乙○○堅詞否認詐欺、侵占犯行，
    辯稱伊於九十年十月二日向自訴人租用該ＹＹ－０九九八號廂型車，係作為載客
    往來機場之用，原約定要租半年，租金一個月給付一次，每月租金新台幣（下同
    ）一萬六千五百元，因生意不好，所以未付租金，該廂型車已由自訴人於九十年
    十一月二十六日取回等語，質之自訴代表人亦供承被告承租該廂型車，係作為載
    客往返機場之用，切結書雖記載租賃期間為一個月，但雙方約定租用半年，租金
    一個月給付一次，被告前住雲林縣斗南鎮，伊於九十年十一月二十六日前往斗南
    鎮向被告取回該廂型車，被告已付一萬元租金，伊同意被告給付二萬元等語，並
    有汽車出租約定切結書影本附卷足憑，顯見被告所辯應可採信。被告既因租賃關
    係占用使用該廂型車，依雙方約定從事機場載客業務，並未有其他處分行為，迄
    無加以隱匿，且前後使用該廂型車僅一月餘，即將該廂型車交還自訴人，復先給
    付自訴人租金一萬元，自無施用詐術可言，亦難認已變易其原來之持有意思，而
    為不法之所有意思，所為尚與詐欺、侵占罪之構成要件有間，至被告事後未依約
    給付租金，係屬民事糾葛，不能執此令負詐欺、侵占罪責。此外又查無其他積極
    證據，足證被告有何詐欺、侵占犯行，自應為其無罪之諭知。
據上論斷，應依刑事訴訟法第三百四十三條、第三百零一條第一項，判決如主文。
中      華      民      國      九十二      年      一      月    十六  日
        法  官  鍾  堯  航
右正本證明與原本無異。
如不服本判決，應於送達後十日內向本院提出上訴狀（須附繕本），上訴於台灣高等
法院台中分院。
                                        書記官
中      華      民      國      九十二      年      一      月    十六  日


司法院資訊處製作；財團法人民間司法改革基金會備份。
